【裁判字號】    88,訴,702
【裁判日期】    890407
【裁判案由】    確認債權存在
【裁判全文】
臺灣新竹地方法院民事判決  八十八年度訴字第七○二號
    原      告  乙○○
    訴訟代理人  林思銘律師
    複  代理人  丙○○      住.
    送達代收人  熊裕憲      住.
    被      告  甲○○      住.
    訴訟代理人  丁○○      住.
右當事人間確認債權存在事件，本院判決如左：
    主    文
原告之訴駁回。
訴訟費用由原告負擔。
    事    實
一、原告方面：
  （一）聲明：請求確認有順營造工程有限公司對被告新台幣五百六十萬元之工程款
        請求權存在。
  （二）陳述：
        (1)原告與訴外人有順營造工程有限公司（以下簡稱有順公司）因假扣押強制
          執行事件，依據執行名義對於債務人之財產於新台幣（下同）二百三十四
          萬元之範圍內為假扣押，原告已提供擔保，並於八十八年八月十二日接獲
          本院之執行命令，禁止訴外人有順公司對被告之工程款債權在二百三十四
          萬元及執行費用一萬六千五百五十元範圍內為收取或其他處分，被告亦不
          得對訴外人有順公司清償，詎被告竟對上開執行命令聲請異議，主張訴外
          人有順公司之工程未完工云云，惟查被告與訴外人有順公司於八十八年八
          月十六日訂立協議書第一條約定，被告應將工程款五百六十萬元給付訴外
          人有順公司，被告又不能舉證證明訴外人有順公司未完工之事實，自難認
          其主張為真實，爰依強制執行法第一百二十條提起本訴，確認訴外人有順
          公司對被告有五百六十萬元之工程款債權。
        (2)對被告抗辯之陳述：訴外人有順公司所承包之工程現已完工，僅尚未取得
          使用執照而已，訴外人有順公司與被告簽約後，一切工程均按正常進度施
          工，惟因地下室工程完工後，因被告與鄰居發生糾紛，以致停工三個月無
          法施工，又因被告方面未支付水電設施款項四十萬元，致施作水電設施之
          科技水電公司不願提供相關之證件，而無法通過消防安全檢查，以致影響
          使用執照之請領，被告更於八十八年十月六日未經訴外人有順公司之同意
          ，擅自將申請使用執照之相關證件領回，訴外人有順公司曾以八十八年十
          一月二日新竹郵局第四五九九號存證信函通知被告出面溝通，被告則相應
          不理，故工程延誤係因被告之因素導致，非可歸責於訴外人有順公司。
  （三）證據：提出執行命令、協議書、存證信函各一份為證。
二、被告方面：
  （一）聲明；求為駁回原告之訴。
  （二）陳述：自認與訴外人有順公司訂立工程合約及協議書，總工程款為二千三百
        萬元，已給付工程款一千七百四十萬元，尚有五百六十萬元之工程款未給付
        ，惟因訴外人有順公司負責人林文慶在外積欠債務，因擔心其無法付工程款
        給下包，故於八十八年八月十六日與林文慶訂立協議書，確認被告尚有五百
        六十萬元保留金未給付，訴外人有順公司應在八十八年八月三十一日前完工
        ，逾期被告得沒收保留金，惟訂立協議書之後訴外人有順公司均未施工，依
        原工程合約之約定，應按日賠償千分之二之違約金，被告在同年十一月十一
        日以新竹英明郵局第一六五○號存證信函終止工程合約後，被告於十二月間
        自行找人施工，訴外人有順公司自無從依協議書之約定請求給付工程款。
  （三）證據：提出工程合約書一份、照片三十四張、存證信函一份、付款明細、支
        票、統一發票等件為證，並聲請訊問證人陳立芳、吳錦銅。
三、本院依職權調閱八十八年度裁全字第一一○七號假扣押案卷。
    理    由
一、本件原告起訴主張其依八十八年度裁全字第一一○七號假扣押裁定為執行名義，
    聲請本院扣押訴外人有順公司對被告之工程款債權，在二百三十四萬元之範圍內
    禁止訴外人有順公司收取，被告亦不得對訴外人有順公司清償，被告竟以訴外人
    有順公司工程未完工，債權不存在為由聲明異議，原告認其異議不實在，爰依強
    制執行法第一百二十條之規定，求為確認上開工程款債權存在。被告則以訴外人
    有順公司於八十八年八月十六日與其簽訂協議書，約定在同年八月三十一日之前
    完工，否則被告得沒收工程款五百六十萬元，未料訴外人有順公司在簽訂協議書
    後未繼續施工，工程遲未完工，且依工程合約之約定，應按日賠償被告總工程款
    千分之二之違約金，被告已於八十八年十一月十一日終止合約，自行找人施作，
    訴外人有順公司對被告自無請求工程款之權利等語置辯。
二、經查，依原告提出被告與訴外人有順公司於八十八年八月十六日所訂立之協議書
    ，所載立契約書人為甲方甲○○、丁○○，乙方林文慶、丙方亦為林文慶，原告
    稱乙方林文慶係以有順公司負責人身分簽訂，簽訂契約時丙方為空白，嗣後林文
    慶始自行在丙方填上其姓名，訂立協議書係因擔心林文慶在外有債務無法支付工
    程款給下包，故約定林文慶之下包可直接向被告請款，原告雖否認林文慶自行在
    丙方項下填寫其姓名之事實，惟不論協議書之丙方為林文慶或下包商，依協議書
    第二條所載，「甲方得保留五百六十萬元，直到該承包之工程驗收完畢無誤後，
    甲方得將該保留金給付予丙方」；第三條載明，「丙方於協議後，保證於民國八
    十八年八月三十一日之前完工，否則甲方得沒收全數保留金」之規定，無論丙方
    是否為林文慶，工程完工驗收後始得請求保留款，及八十八年八月三十一日前未
    完工，被告得沒收保留款之原則應屬確定，證人林文慶亦自認訂立協議書時是約
    定等工程完工驗收後才付五百六十萬元之保留款等語（見八十九年二月十七日言
    詞辯論筆錄），而系爭工程迄同年十一月間尚未完工之事實，業據被告提出現場
    照片三十四張為證，核與證人陳立芳、吳錦銅證稱林文慶於八十八年六月份找其
    二人分別做水電工程及電信工程，因林文慶付不出款，乃由被告直接付款，始完
    成工程等語相符，經本院提示照片於證人林文慶，其僅辯稱八十八年十一月份後
    我有找協力廠商去做，足見其亦不否認迄八十八年十一月為止工程尚未完工之事
    實，而系爭工程因遲未完工，被告已於同年十一月十一日以存證信函通知林文慶
    終止工程合約，亦據被告提出之存證信函一份在卷可稽，證人林文慶亦自認有收
    到該終止之通知，原告及林文慶雖辯稱係因被告與鄰居之糾紛致地下室工程停工
    三個月及被告不配合付款給水電公司，致無法通過消防安全檢查，而無法取得使
    用執照，及工程現已完工百分之九十七至九十八云云，惟就工程現已完工之事實
    ，並未提出驗收資料以實其說，且依原告提出之八十八年十一月間所攝照片所示
    ，施工之房屋內電力線路未裝設完成，瓷磚未鋪設完全、排水孔無濾網、一樓地
    面未鋪設地磚、牆面未粉刷、地下室入口處矮牆尚在砌磚，一樓地面堆置磚磈等
    情，未完工之部分顯非僅地下室工程部分，原告及證人林文慶之主張係因可歸責
    於被告之事由致工程未完工云云，不足採信。而依被告及訴外人有順公司原訂之
    工程合約所定之完工期限為八十八年二月二十八日，協議書則延長至同年八月三
    十一日，訴外人有順公司竟至同年十一月間仍未完工，被告不論依原工程合約第
    十六條之規定終止契約，或依協議書第三條之規定，沒收保留款，均屬合法，訴
    外人有順公司自無請求工程款之權利。
三、綜上，原告起訴求為確認訴外人有順有限公司對被告五百六十萬元之工程款請求
    權存在，即無理由，應予駁回。
四、因本案事證已臻明確，兩造其餘主張陳述及所提之證據，均毋庸一一論究，附此
    敘明。
五、結論：原告之訴為有理由，依民事訴訟法第第七十八條、第三百九十條第二項判
    決如主文。
中      華      民      國    八十九    年      四      月      七      日
                                  臺灣新竹地方法院民事第民二庭
~B法      官  彭洪英
右為正本係照原本作成。
如對本判決上訴，須於判決送達後二十日內向本院提出上訴狀（須按他造當事人之人
數附繕本）。
~B法院書記官  蘇霞
中      華      民      國    八十九    年      四      月      十      日


司法院資訊處製作；財團法人民間司法改革基金會備份。
